【裁判字號】    90,訴,2159
【裁判日期】    901026
【裁判案由】    履行契約
【裁判全文】
臺灣臺中地方法院民事判決  九十年度訴字第二一五九號
    原      告  乙○○
    被      告  甲○○
右當事人間請求履行契約事件，本院判決如左：
    主      文
被告應給付原告新台幣參佰陸拾萬陸仟肆佰伍拾壹元，及自民國九十年九月二十五
日起至清償日止，按年利率百分之五計算之利息。
原告其餘之訴駁回。
訴訟費用由原告負擔十分之一，餘由被告負擔。
本判決於原告以新台幣壹佰貳拾貳萬元為被告供擔保後，得假執行。
原告其餘假執行之聲請駁回。
    事      實
甲、原告方面：
一、聲明：(一)被告應給付原告新台幣（下同）參佰玖拾壹萬柒仟玖佰貳拾柒元，及自
    民國（下同）八十七年三月二十一日起至清償日止，按年利率百分之五計算之利
    息。(二)願供擔保請准予宣告假執行。
二、陳述：兩造與訴外人卓乾、卓富雄均為兄弟，而坐落台中縣大安鄉○○○段第三
    四三、三四三之三、三五四之一及三五四之六地號四筆土地，及台中縣大甲鎮○
    ○段第六三一、六三三、六三四、六三五、六三六、六三○地號土地，均為渠等
    先父出資購買，其中上開東勢尾段四筆土地信託登記與甲○○及卓富雄名下，應
    有部分各二分之一，兩造之父過世後，上開土地本屬繼承人全體公同共有，惟於
    八十七年四月五日，在親友陳銘堂、江清連、卓太田見證下，兄弟達成分產協議
    ，並立下同意書約明甲○○應有部分二之分一由兩造取得，原告應有部分四分之
    一，因被告業將上開土地出賣予第三人，被告遂承諾將上開買賣價金之二分之一
    給付予原告，爰依兩造間之協議及不當得利請求權，請求鈞院任擇一有理由者，
    判命被告給付上開二分之一買賣價金三百九十一萬七千九百二十七元。
三、證據：提出土地登記簿謄本一份、同意書影本一份、不動產買賣契約書影本一份
    、買賣內容變更契約書影本一份及調解書影本一份為證，並聲請訊問證人卓乾、
    陳銘堂、江清連、李碧珠。
乙、被告方面：
    被告均未於言詞辯論期日到場，亦未提出準備書狀作何聲明或陳述。
    理      由
一、本件被告未於言詞辯論期日到場，核無民事訴訟法第三百八十六條各款所列情形
    ，爰依原告之聲請，由其一造辯論而為判決。
二、原告主張：兩造與訴外人卓乾、卓富雄均為兄弟，而坐落台中縣大安鄉○○○段
    第三四三、三四三之三、三五四之一及三五四之六地號四筆土地，及台中縣大甲
    鎮○○段第六三一、六三三、六三四、六三五、六三六、六三○地號土地，均為
    渠等先父出資購買，其中上開東勢尾段四筆土地信託登記與甲○○及卓富雄名下
    ，應有部分各二分之一，兩造之父過世後，上開土地本屬繼承人全體公同共有，
    惟於八十七年四月五日，在親友陳銘堂、江清連、卓太田見證下，兄弟達成分產
    協議，並立下同意書約明甲○○應有部分二之分一由兩造取得，原告應有部分四
    分之一，因被告業將上開土地出賣予第三人，被告遂承諾將上開買賣價金之二分
    之一給付予原告等情，業經原告提出同意書影本一份為證。上開同意書中雖僅載
    明：「東勢尾之田地，西邊一半由甲○○、乙○○平分、東邊由卓富雄獨有」等
    文字，惟查：證人李碧珠到庭證稱：「我是代書，當天是假日，原告臨時打電話
    給我說要寫一份同意書，然後我就到兩造的老家去寫同意書，當時時間匆忙，很
    多人在場，我就依兩造的口述寫成同意書，兩造的意思我只是大約知道，兩造是
    要分家產，分完後要辦移轉登記。（問：同意書第二頁所載「東勢尾之田地西邊
    一半由甲○○、乙○○平分，東邊由卓富雄獨有」是何意思？）當初兩造都未帶
    權狀、印章，也不知地號，東、西邊都是依兩造所稱記載，因為西邊這一半原本
    登記為甲○○所有，所以甲○○同意移轉一半給乙○○。（問：當初有否談及西
    邊這一半已賣掉了？如何講？）寫同意書時，有說是已有與他人訂買賣契約，但
    我不清楚甲○○有否說買賣契約價金的一半要給乙○○，可能是他們私底下說的
    。」等語；證人即上開同意書之見證人卓乾到庭證稱：「當初我父母以我大哥甲
    ○○、二哥卓富雄的名義購買東勢尾的田地，寫同意書時甲○○就已經將西半部
    出賣給他人，所以當時甲○○同意要將買賣價金的一半給乙○○。（問：當時有
    否談買賣價金為多少？有無說何時給付？）當時都沒有說。但是確實已將土地賣
    給第三人了。」等語；另證人江清連亦證稱：「我與兩造的父親是好朋友，寫同
    意書那天我有在場，是兩造兄弟要我到場的，因為他們要分家產，說我是他們父
    親的好友，要我在場供參考，當時兄弟有同意，就叫代書來寫同意書。（問：同
    意書第二頁所載「東勢尾之田地西邊一半由甲○○、乙○○平分，東邊由卓富雄
    獨有」是何意思？）田地一半是卓富雄的名字，一半是甲○○的名義，甲○○的
    那一半，已經賣給別人，寫同意書時，所以當時甲○○同意要將買賣價金的一半
    給乙○○。（問：當時有否談買賣價金為多少？有無說何時給付？）當時都沒有
    說。」等語，足見上開同意書文字之真意應係被告同意上開土地之應有部分四分
    之一由原告取得，然因被告已出賣上開土地，被告願將出賣上開土地之買賣價金
    二分之一給付予原告，此外被告並未到庭或以書狀作何聲明或陳述，故原告上開
    主張應堪採信。
三、次查本件被告將上開東勢尾段四筆土地出賣予訴外人蔡卿雲，買賣價金原為七百
    八十三萬五千八百五十四元，嗣經買賣雙方變更為七百二十七萬二千九百零一元
    ，此有原告提出之不動產買賣契約書影本及買賣內容變更契約書影本各一份為證
    ，故本件原告所得請求之二分之一買賣價金應為三百六十三萬六千四百五十一元
    （元以下四捨五入）。末按，給付無確定期限者，債務人於債權人得請求給付時
    ，經其催告而未為給付，自受催告時起，負遲延責任。其經債權人起訴而送達訴
    狀，或依督促程序送達支付命令，或為其他相類之行為者，與催告有同一之效力
    ，民法第二百二十九條第二項定有明文。本件兩造間就何時給付上開買賣價金並
    未約定等情，業經證人卓乾、江清連證述甚明，故被告應自本件起訴狀繕本送達
    時即九十年九月二十五日起負遲延責任，從而本件原告請求被告給付上開二分之
    一買賣價金三百六十三萬六千四百五十一元及自九十年九月二十五日起至清償日
    止，按年利率百分之五計算之利息，為有理由，應予准許。原告逾此部分之請求
    ，為無理由，應予駁回。
四、原告陳明願供擔保，聲請宣告假執行，經核其勝訴部份，合於法律規定，爰酌定
    相當之擔保金額宣告之；其餘假執行之聲請，因該部份訴之駁回而失所依據，應
    予駁回。
五、據上論結，原告之訴為一部有理由，一部無理由，依民事訴訟法第三百八十五條
    第一項前段、第七十九條但書、第三百九十條第二項，判決如主文。
中      華      民      國    九十      年      十      月    二十六    日
                                    臺灣臺中地方法院民事第四庭
~B法      官  陳毓秀
右為正本係照原本作成
如不服本判決，應於判決送達後二十日內，向本院提出上訴狀。
中      華      民      國    九十      年      十      月    二十六    日
~B法院書記官  黃惠君


司法院資訊處製作；財團法人民間司法改革基金會備份。
